【裁判字號】    95,易,8
【裁判日期】    950823
【裁判案由】    違反動產擔保交易法
【裁判全文】
臺灣士林地方法院刑事判決                 95年度易字第8號
公  訴  人  臺灣士林地方法院檢察署檢察官
被      告  甲○○
上列被告因違反動產擔保交易法案件，經檢察官提起公訴（94年
偵字第11055 號），本院判決如下：
    主  文
甲○○動產擔保交易之債務人，意圖不法之利益，將標的物出質
，致生損害於債權人，處拘役伍拾日，如易科罰金，以銀元參佰
元即新臺幣玖佰元折算壹日。
    事  實
一、甲○○於民國93年7 月16日以動產擔保交易附條件買賣之方
    式，向奇異融資股份有限公司（下稱奇異融資公司）購買車
    號515-MQ號之營業小客車1 部，雙方依動產擔保交易法設定
    附條件買賣，甲○○因此為動產擔保交易之債務人，彼此約
    定如以分期方式付款，總價金為新臺幣（下同）58萬6548元
    ，甲○○應自93年8 月15日起迄96年7 月15日止，每月為1
    期，共36期，每期付款16293 元予奇異融資公司，標的物存
    放地點為甲○○住所地即臺北縣三芝鄉後厝村大片頭76號附
    近，在價金未付清之前，標的物所有權仍屬於奇異融資公司
    所有，甲○○未付清之前，標的物所有權仍屬於奇異融資公
    司所有，甲○○僅得依約占有使用，不得任意遷移或為其他
    處分。詎甲○○在取得上開標的物車輛後，竟意圖為自己不
    法之利益，於93年11月5 日，至臺北縣板橋市○○路○ 段11
    3 號之「元泰當鋪」，將上開車輛質押予「元泰當鋪」而借
    款10萬元，嗣後復將車輛借出營業，惟因未按時向「元泰當
    鋪」償還借款分期款項，復於94年4 月25日在臺北縣淡水鎮
    ○○路某處，將上開車輛交予「元泰當鋪」人員抵償；復自
    94年6 月15日起即拒向奇異融資公司給付分期付款款項，致
    奇異融資公司受有損害，甲○○人隨後亦不知去向，嗣因奇
    異融資公司依契約約定之標的物存放處所無法尋獲標的物後
    ，始查知上情，並報警處理。
二、案經奇異融資公司訴由臺北縣政府警察局淡水分局報請臺灣
    士林地方法院檢察署檢察官偵查起訴。
    理  由
一、前述犯罪事實，業據被告甲○○於本院準備程序及審理時供
    認不諱（見95年5 月3 日、95年5 月24日準備程序筆錄、95
    年8 月2 日審判筆錄），核與告訴人奇異融資公司之代理人
    高延年、黃惠君於警詢時、偵查中指訴情節相符（見偵查卷
    第6 至8 、26、32至33頁），並經證人即「元泰當鋪」經理
    戚祖望於偵查中證述屬實（見偵查卷第33頁），復有附條件
    買賣契約書、動產擔保交易附條件買賣設定登記申請書、汽
    車新領牌照登記書影本、切結書、質押切結書、奇異融資公
    司付款紀錄查詢表、專案外訪協尋單、臺北體育郵局第10號
    存證信函各1 份在卷可資佐證，足證被告自白與事實相符。
    本件事證明確，被告犯行堪以認定。
二、按動產擔保交易法成立之交易，係屬要式行為，應以書面訂
    立契約，視其動產抵押、附條件買賣或信託占有，分別載明
    其應記載之事項，此在該法第5 條、第16條、第17條及第33
    條規定甚明。從而孰為動產擔保交易之債務人，即依此等契
    之記載。本件被告以「甲○○個人計程車行」（買受人）之
    名義與奇異融資公司（出賣人）訂立附條件買賣契約書，購
    買車號515-MQ號營業小客車，而「甲○○個人計程車行」為
    被告個人經營之獨資商號，因商號無法律上之人格，被告以
    「甲○○個人計程車行」名義為契約當事人，即係以其本人
    名義為契約當事人，被告自係動產擔保交易之債務人。核被
    告所為，係犯動產擔保交易法第38條之動產擔保交易之債務
    人，意圖不法利益，將標的物為出質罪。爰審酌被告犯罪之
    動機、目的、手段，及告訴人損害金額38餘萬元，與被告犯
    罪後坦承犯行之態度等一切情狀，量處拘役50日。又被告於
    犯罪時之刑法第41條第1 項前段規定：「犯最重本刑為5 年
    以下有期徒刑以下之刑之罪，而受6 個月以下有期徒刑或拘
    役之宣告，因身體、教育、職業、家庭之關係或其他正當事
    由，執行顯有困難者，得以1 元以上3 元以下折算一日，易
    科罰金。」而被告行為時之易科罰金折算標準，修正前罰金
    罰鍰提高標準條例第2 條前段（現已刪除）規定，就其原定
    數額提高為100 倍折算1 日，則本件被告行為時之易科罰金
    折算標準，應以銀元300 元折算1 日，經折算為新臺幣後，
    應以新臺幣900 元折算為1 日。惟95年7 月1 日修正公布施
    行之刑法第41條第1 項前段則規定：「犯最重本刑為五年以
    下有期徒刑以下之刑之罪，而受六個月以下有期徒刑或拘役
    之宣告者，得以新臺幣一千元、二千元或三千元折算一日，
    易科罰金。」比較修正前後之易科罰金折算標準，以95年7
    月1 日修正公布施行前之規定，較有利於被告，則應依刑法
    第2 條第1 項前段，適用修正前刑法第41條第1 項前段規定
    ，定其折算標準。
據上論斷，應依刑事訴訟法第299 條，動產擔保交易法第38條，
刑法第2 條第1 項、第11條前段，修正前刑法第41條第1 項前段
，罰金罰鍰提高標準條例第1 條前段，修正前罰金罰鍰提高標準
條例第2 條，現行法規所定貨幣單位折算新臺幣條例第2 條，判
決如主文。
本案經檢察官呂永魁到庭執行職務。
中    華    民    國    95    年    8     月    23    日
                  刑事第四庭審判長法  官  謝靜恆
                                  法  官  許碧惠
                                  法  官  周明鴻
以上正本證明與原本無異。
如不服本判決，應於判決送達後10日內，向本院提出上訴狀。
                                  書記官  楊哲偉
中    華    民    國    95    年    8     月    29    日
論罪法條：
動產擔保交易法第38條
動產擔保交易之債務人，意圖不法之利益，將標的物遷移、出賣
、出質、移轉、抵押或為其他處分，致生損害於債權人者，處3
年以下有期徒刑、拘役或科或併科6000元以下之罰金。


司法院資訊處製作；財團法人民間司法改革基金會備份。
